臺灣高等法院臺中分院刑事判決　　　　　　　　　九十一年度上易字第一九九九號
　　上　訴　人
　　即　被　告　戊○○　女　三.
　　選任辯護人　程巧亞　律師
右上訴人因業務侵占等案件，不服臺灣台中地方法院九十一年度自字第四二三號中華
民國九十一年九月二十四日第一審判決，提起上訴，本院判決如左：
    主      文
原判決撤銷。
戊○○意圖為自己不法之所有，以詐術使人將本人之物交付，處有期徒刑肆月，如易
科罰金，以參佰元折算壹日。緩刑貳年。
    事      實
一、戊○○係台中市○○路五五九號六樓之三「峽江科技股份有限公司」（下稱峽江
    公司）之負責人，竟意圖為自己不法之所有，於民國九十年四月初在峽江公司對
    乙○○藉詞薦稱：有一個投資機會，以新臺幣（下同）十二萬五千元購買「附買
    回保證之股票」，兩個半月即贖回，保證可以獲利百分之二十等語，並交待乙○○訊問丁○○、庚○○、甲○○、丙○○、己○○等人願否投資，乙○○即將此
    一訊息轉告丁○○、庚○○、甲○○、丙○○（下稱丁○○等四人）及己○○，
    當時在同一家公司上班之丁○○等四人於接獲乙○○告知此一訊息後，遂一起在
    辦公室利用電話會議系統與戊○○直接對話，訊問有關投資細節，戊○○仍以同
    一說詞回覆，丁○○等四人與乙○○、己○○均誤信戊○○所言屬實而陷於錯誤
    ，致乙○○、丁○○、庚○○、甲○○、丙○○、己○○六人接續於九十年四月
    十六日，各將十二萬五千元匯入大安銀行臺中分行000000000000號
    戊○○之帳戶，共計交付七十五萬元，戊○○於取得該筆款項後，並無任何交待
    ，迄同年六月下旬，兩個半月之投資期限已屆滿，經乙○○、丁○○、庚○○、
    李廣泰等人反覆訊問，戊○○均推稱因投資購買該項股票之人數眾多，處理上要
    花時間，須至同年七月中旬始能處理完畢云云，要求延後清償，屆期則又表示須
    延至同年九月中旬再行處理，同年九月中旬屆至後，又表示因娜莉颱風致彼等所
    投資之該公司淹水，電腦主機泡水故障，須以人工方式處理帳目，同年十一月中
    旬始能清償云云，其後再經多次聯絡，戊○○均藉故推託，至九十一年農曆春節
    過後，乙○○等人仍未取回投資款，始知受騙。
二、案經乙○○提起自訴。
    理      由
一、訊據上訴人即被告戊○○矢口否認前揭犯行，辯稱九十年四月間其在峽江公司辦
    公室是對乙○○說有一個投資機會，每單位之投資金額是十二萬五千元，為期約
    兩月半，約可獲利百分之二十，但不會有任何憑證，其個人保證不會讓乙○○受
    損失，但絕未說是要投資購買「附買回保證之股票」，只是以「附買回保證之股
    票」為類比，向乙○○說明其所介紹之投資，其對乙○○沒有詐欺的意思，也沒
    有叫乙○○將此一投資機會轉告他人、或代為徵詢丁○○等人有無投資之意願云
    云。惟查：
  (1)右揭事實，業據自訴人乙○○指訴不移（原審卷第四十、七十一頁；本院卷第四
    十八、四十九、八十九頁），並據證人己○○、丁○○、庚○○、甲○○、丙○○分別於原審或本院調查中證述綦詳（原審卷第七十一頁、第八十七至九十二頁
    ；本院卷第四十九、五十頁），另有被告與自訴人等人間往返之電子郵件附卷可
    參（原審卷第十一至十四頁）。
　(2)依上開電子郵件所載，或稱：「：：忘了通知各位因原公司目前正忙於處理增資
    及配股事宜，（我們所簽訂為附買回契約因之此事與吾等並不相干）ｂｕｔ股務
    人員忙翻了，已與其協商好，將於中旬前撥與各位。」「因受納莉（颱風）波及
    ，據說不僅主機泡水，連股票亦全淹了，所以是否可請各位再次確認，若沒，則
    請於１０／５（按即十月五日）前將匯款帳號（銀行名稱分行戶名）ｅｍａｉｌ
    與我即可，下星期會告知各位處理情形，若已收到亦請通知，若還沒，請稍安勿
    躁，本人會與其溝通，必會以最短時間處理完。」「：：：因當時各位所購買為
    ：股票附買回保證，意即不論屆時股價如何，賣方將依約購回，：：：」等語，
    核其內容，與自訴人乙○○之指訴、及己○○、丁○○、庚○○、甲○○、丙○○等證人所證各情完全吻合，尤以被告在其致自訴人之電子郵件中業據表明自訴
    人等所購買之標的係「附買回保證之股票」，倘其對自訴人等未以購買「附買回
    保證之股票」之投資機會相告，其又何致於在電子郵件中對自訴人等表明當初彼
    等所購買之標的即係「附買回保證之股票」？被告所辯其未曾對自訴人等說是要
    投資購買「附買回保證之股票」，或其當初只是以「附買回保證之股票」為類比
    ，向自訴人說明其所介紹之投資云云，顯係飾卸之詞。
  (3)證人陳汸詒於原審審理中雖證稱其於九十年四月底某日上午進入辦公室，有看到
    戊○○在數一疊鈔票，戊○○對其謂該疊鈔票是乙○○他們要供投資之用，當天
    中午在公司樓下，其看到戊○○將一個牛皮紙袋交給一個其不認識的人，戊○○
    有否對其提過是投資購買「附買回保證之股票」，其沒有印象，只跟其說這是很
    穩的投資云云，惟其亦不諱言被告曾要求其到庭為伊作證，因其與雙方當事人都
    是同事，使其甚感為難而未答應，茲被告與自訴人等雙方已達成和解，其始到庭
    作證云云，自該證人原即礙於無法客觀超然據實作證之立場以觀，俟於被告與自
    訴人等和解後始到庭證稱其曾看到被告在辦公室數一疊鈔票，及目睹被告將一個
    牛皮紙袋交給一個其不認識的人等情，尚難保無偏頗之虞，關於其所看到之該牛
    皮紙袋中是否即被告所數之該疊鈔票，復無從明瞭，且該證人另又證稱其投資十
    二萬五千元，事後確有看到股票影本，戊○○告訴其謂所為投資是類似投資股票
    等語，自訴人等其餘投資人均未看到股票影本，唯獨該證人看到股票影本，亦屬
    可疑，審酌證人陳汸詒所證，固難據以認定被告亦曾對其誑以是要投資購買「附
    買回保證之股票」，然亦不足資為有利於被告之證據。
  (4)關於證人丁○○、庚○○、甲○○、丙○○等四人係接獲乙○○轉告上開投資機
    會後，即一起在辦公室利用電話會議系統與被告直接對話一節，已據丁○○、庚○○於原審審理中一致證述在卷，甲○○、丙○○亦均證稱利用電話會議系統與
    被告直接對話當時其本人有在場，（原審卷第八十八、八十九頁），嗣於九十一
    年十二月九日本院調查中，丁○○並證稱其記得乙○○是在當天（指九十年四月
    初某日）早上打電話給伊，彼等在同日下午即打電話給被告；庚○○則證稱當時
    在辦公室一起打電話給被告的，是其與丁○○、丙○○三個人，其已不記得是在
    早上或下午，於接到乙○○之電話後即立刻回電，但不是記得很清楚等語，核與
    丁○○或其本人在原審所證均有出入，惟彼等於九十年四月初一起與被告以電話
    會議系統直接對話時，迄本院於九十一年十二月九日之調查已時隔年餘，容或記
    憶已較模糊，應屬人之常情，且一般人在言談中稍有語病，亦屢見不鮮，縱庚○○等人係於上午接到自訴人之電話後，未事拖延，當日下午立即打電話與被告討
    論，而謂係於接到自訴人之電話後即立刻打電話給被告，亦難遽此即認證人庚○○所證有何不實，況證人庚○○亦經表明彼等究係在早上或下午打電話給被告，
    其已不是記得很清楚，參以庚○○經本院質以其在本院與在原審作證時所言是否
    均屬實，其仍認其前後所證均係據實陳述，經再質以若前後所證互有出入，究以
    何次所證較為真實，其亦自信前後所證均係實情，皆係按照其記憶而為陳述等情
    ，（本院卷第五十至五十三頁），益見其記憶確已漸趨模糊，尚難遽以其前後所
    證稍有出入，即謂其所證全部不實。
  (5)被告與自訴人在上開電子郵件中，就與本件投資有關之問題雖曾提及「以一個基
    金申購者的角度來說」、「基金贖回的問題」、或「關於第一筆基金，不知是否
    賣出」等語，惟被告既以介紹投資機會致使自訴人等提供資金，就各投資者所提
    供之資金，或稱基金，或稱投資款，尚難謂有何差異，亦難謂有何特別之意義，
    此與被告是否曾對自訴人等誑稱係投資購買「附買回保證之股票」尤難謂有何關
    連，倘被告係於約定之清償期屆至後，為解釋此一投資與購買基金不同，且無回
    贖之問題，方以附保證買回股票作類比係屬實情，亦當無在其電子郵件中斬丁截
    鐵明確表示：「因當時各位所購買為：股票附買回保證，意即不論屆時股價如何
    ，賣方將依約贖回，：：：」等語之理由。
  (6)本件自訴人、證人己○○、及丁○○等四人，雖分別與被告書立和解書達成民事
    方面之和解，姑不論當事人間為達成和解條件，就和解之事由乃多所著墨，以期
    大事化小事，小事化無事，要屬人情之常，其中所載是否完全與實情相符，原非
    無疑，況該和解書僅屬訴訟外之文書，自不足資為有利於被告之證據。
  (7)證人己○○於原審審理中原證稱九十年四月間戊○○對其謂有一個投資機會，是
    像股票的方式，附保證買回的契約云云，嗣已當庭更正陳述改稱其參加投資是經
    由乙○○所告知，在投資前其未跟被告談過，其係在匯款之後才問被告，被告對
    其謂所為投資是購買附買回保證之股票等語綦詳，（原審卷第七十、七十一頁）
    ，容以該證人因期待能自被告處取回其投資款，未經深究其係由被告直接告知或
    由自訴人轉告投資之機會有何差別，致於作證之初證稱係被告戊○○對其謂有一
    個投資機會，衡其情形，應可理解，惟其業已當庭更正所為陳述，亦難遽以該證
    人前後之證詞有如上之出入，即謂其所證全無可採。
  (8)辯護人辯護意旨略以：證人己○○之證詞有如上之出入。證人庚○○本身前
    後所證，及與丁○○彼此所證，亦有所出入。上開電子郵件，與自訴人指訴之
    內容未盡符合。原審未將證人陳汸詒之證詞、及將前述和解書採為有利於被告
    之證據，即對被告論罪科刑，多所違誤云云，所辯均無足憑採。被告及其辯護人
    聲請傳訊證人鄭永進，並未陳報鄭永進之送達處所，且本件之待證事項已臻明瞭
    ，本院認無再傳訊該證人之必要，併此敘明。事證明確，被告犯行，堪以認定。
二、核被告戊○○所為，係犯刑法第三百三十九條第一項之詐欺取財罪。被告一詐欺
    行為向自訴人乙○○、證人己○○、及丁○○等四人接續各詐得十二萬五千元，
    係一行為觸犯數罪名，侵害數個法益，為想像競合犯，應依刑法第五十五條之規
    定以一罪論。被告對於己○○部分，係利用不知情之自訴人行詐，為間接正犯。
三、原審對被告論罪科刑，固非無見，惟查：(1)證人陳汸詒於原審證稱被告有否對其
    謂所為投資係欲購買附買回保證之股票，其並無印象云云，且該證人亦未指稱其
    係遭被告詐欺取財，原判決認該證人亦遭被告詐欺十二萬五千元，核與卷證尚有
    未合。(2)本件之被害人共六人，被告係以一詐欺行為接續向該六被害人各詐得十
    二萬五千元，原判決未予敘明，尚有疏漏。被告上訴意旨仍執陳詞，空言指摘原
    判決不當，雖無理由，惟原判決既有可議，本院自應將原判決撤銷改判。爰審酌
    被告犯罪之動機、目的、手段、就所詐得之七十五萬元，已分別與各被害人達成
    民事和解等一切情狀，量處有期徒刑四月，並諭知易科罰金之折算標準。復查被
    告未曾受有期徒刑以上刑之宣告，有臺灣高等法院被告全國前案紀錄表在卷可稽
    ，犯後已與自訴人及各該被害人達成和解，有和解書影本附卷足憑，被告於受上
    開罪刑之宣告後，當知警惕，諒無再犯之虞，本院認所宣告之刑，以暫不執行為
    適當，爰併予宣告緩刑二年，以勵自新。
四、據上論斷，應依刑事訴訟法第三百六十九條第一項前段、第三百六十四條、第三
    百四十三條、第二百九十九條第一項前段，刑法第三百三十九條第一項、第五十
    五條、第四十一條第一項前段、第七十四條第一款，罰金罰鍰提高標準條例第一
    條前段、第二條，判決如主文。
中      華      民      國      九十一  年      十二    月      三十一  日
                                臺灣高等法院臺中分院刑事第十庭
                                      審判長法  官　林　照　明
                                            法　官　王      銘
            法　官　蔡　名　曜
右正本證明與原本無異。
不得上訴。
                                            書記官    錫  彬
中      華      民      國      九十二  年      一      月      二      日
                                                                        Ａ
